【裁判字號】    90,上易,961
【裁判日期】    901226
【裁判案由】    妨害名譽
【裁判全文】
臺灣高等法院刑事判決                              九十年度上易字第九六一號
    上  訴  人  臺灣新竹地方法院檢察署檢察官
    被      告  乙○○
    選任辯護人  江肇欽
                黃淑琳
右上訴人因被告誹謗案件，不服臺灣新竹地方法院八十九年度易字第三七二號，中華
民國八十九年十二月二十日第一審判決（起訴案號：臺灣新竹地方法院檢察署
八十八年度偵字第六一七二號）提起上訴，本院判決如左：
    主  文
原判決撤銷，發回臺灣新竹地方法院。
    事  實
一、公訴意旨略以：被告為新竹市○○路五六號「梅竹山莊」Ｇ棟十二樓之三住戶，
    告訴人甲○○則為同棟十三樓之三住戶（即被告之樓上）。嗣於民國八十七年八
    月間，被告之夫黃瑜拒絕告訴人進入住處檢修水管漏水問題，雙方即發生嚴重爭
    執，詎被告竟基於誹謗之故意，在「梅竹山莊」向不特定之住戶及臺灣積體電路
    股份有限公司（以下簡稱為臺積電公司）向不特定之同事散佈告訴人故意在深夜
    用力敲擊地板，驚嚇其家人，使其經常失眠、備受煎熬等不實流言，復於同年十
    一月六日起，邀請「梅竹山莊」內不特定之住戶具名連署「明確規範梅竹山莊網
    站使用內容」之提案，並利用簽署連署書之機會，亦向不特定之人指摘、傳述謂
    ：告訴人自八十七年九月間起至同年十二月間止，連續於半夜故意重擊地板、製
    造噪音、妨礙安寧等不實言論，足以毀損告訴人之名譽，因認被告涉有刑法第三
    百十條第一項之誹謗罪嫌等語。
二、查本件原審認被告誹謗犯行公訴不受理，係以依證據調查之結果，乃僅足以證明
    被告係於八十七年底前有在外指摘告訴人之住處製造噪音之事，而告訴人亦於八
    十七年底前即已知悉此事甚明。至他人經被告之散佈指摘而得知告訴人之住處製
    造噪音之事後，縱於八十八年間再陸續告之告訴人，然仍無解於被告散佈指摘之
    時間點為八十七年底前，亦無解於告訴人早於八十七年底前即已知悉之事實。告
    訴人既於八十七年底前即已知悉被告在外散佈指摘告訴人之住處製造噪音之事實
    ，惟乃遲至八十八年七月二十一日始提出本案之告訴，顯已逾六個月之告訴期間
    甚明。刑法第三百十條第一項之誹謗罪，依同法第三百十四條之規定，乃屬告訴
    乃論之罪，而告訴人既已逾告訴期間始提出告訴，依法自應諭知不受理之判決。
    惟查：告訴人於原審辯論終結後再具狀表示證人潘麗華曾向伊表示：被告於「八
    十八年二月間」還到其住處就此事件誹謗告訴人，而請求原審再傳訊證人潘麗華
    ，因告訴乃論之罪，其犯罪行為有連續或繼續之狀態者，其六個月之告訴期間，
    應自得為告訴之人，知悉犯人最後一次行為或行為終了之時起算。刑事訴訟法第
    二百十六條第一項，固規定告訴乃論之罪，其告訴應自得為告訴之人知悉犯人之
    時起，六個月為之，但在連續犯由最初之行為知悉犯人之時起，雖已逾六個月，
    而自知悉其最後之行為時起，尚未逾六個月者，仍得行使告訴權。（司法院釋字
    第一０八號解釋及最高法院二十五年上字第六九九四號判例參照），則被告是否
    有於「八十八年二月間」至潘麗華住處誹謗告訴人，是否構成誹謗罪之連續犯，
    告訴人知悉被告最後一次行為之時，究係何時？允宜詳加查核審究，乃原審遽為
    公訴不受理之諭知，經核尚非允洽，公訴人上訴意旨雖未指摘及此，然原判決既
    有如上可議之處，自屬無可維持，應由本院將原判決撤銷，發回原審法院，另為
    適法之裁判。
據上論斷，應依刑事訴訟法第三百六十九條第一項後段，判決如主文。
本案經檢察官彭坤業到庭執行職務。
中      華      民      國     九十     年    十二      月    二十六    日
                            臺灣高等法院刑事第八庭
                                審判長法  官  陳  祐  治
                                      法  官  沈  宜  生
                                      法  官  楊  炳  禎
右正本證明與原本無異。
不得上訴。
                                      書記官  廖  素  花
中      華      民      國     九十     年    十二      月    三十一    日


司法院資訊處製作；財團法人民間司法改革基金會備份。
